【裁判字號】    99,交聲,3223
【裁判日期】    990908
【裁判案由】    聲明異議
【裁判全文】
臺灣臺中地方法院交通事件裁定        99年度交聲字第3223號
原處分機關  交通部公路總局臺中區監理所臺中市監理站
異  議  人
即受處分人  甲○○
上列異議人即受處分人因違反道路交通管理處罰條例案件，對於
交通部公路總局臺中區監理所臺中市監理站民國99年8月16日所
為之處分（裁監稽違字第裁61-GF0000000號），聲明異議，本院
裁定如下：
    主  文
異議駁回。
    理  由
一、按道路交通案件處理辦法第19條明定：交通法庭認為聲明異
    議無理由者，應以裁定駁回之。
二、原處分意旨係以：異議人即受處分人甲○○於民國99年7 月
    8日上午7時30分許，騎乘車牌號碼USI-211號輕機車，在臺
    中市○○路與廣福路口處，因「駕輕機車肇事致人受傷，未
    依規定標繪車輛，而移動現場（A2車禍）」之違規，為臺中
    市警察局第六分局交通分隊以中市警交字第GF0000000號違
    反道路交通管理事件通知單予以舉發。異議人於期限內到案
    提出申訴，惟對原舉發單位函復仍有不服，本站遂依違反道
    路交通管理處罰條例第62條第3項規定，於99年8月16日以裁
    監稽違字第裁61-GF0000000號裁決書裁處罰鍰新臺幣（下同
    ）3,000元。
三、聲明異議意旨略以：本件車禍時間發生於99年7月8日上午7
    時30分，在臺中市○○路與中科路口，當時為上班時間，車
    輛繁多，恐造成交通嚴重阻塞，遂移至路旁等待交通警察，
    因為雙方均無重大傷害，且不知繪車輛事故現場，致被開罰
    單。異議人因考取駕照不久，不知事故處理方法，且本身是
    騎輕型機車，發生事故時，僅本人少許擦傷，亦無載人。事
    故對方是開自小客車，僅車身刮傷，但警察開單填寫違規事
    實為駕輕機車肇事駕駛受傷，異議人本人受傷也要開罰嗎？
    是為不服。3000元對高中剛畢業馬上工作，1個月月薪不及
    17000元之社會新鮮人來說是沉重負擔，請庭上鑒察等語。
四、本院認：
（一）按所謂汽車，係指在道路上不依軌道或電力架線而以原動
      機行駛之車輛 (包括機器腳踏車)。汽車駕駛人駕駛汽車
      肇事致人受傷或死亡者，應即採取救護措施及依規定處置
      ，並通知警察機關處理，不得任意移動肇事汽車及現場痕
      跡證據，違反者處3000元以上9000元以下罰鍰。但肇事致
      人受傷案件當事人均同意時，應將肇事汽車標繪後，移置
      不妨礙交通之處所，道路交通安全規則第2條第1項第1款
      及道路交通管理處罰條例第62條第3項分別定有明文。又
      按發生道路交通事故，駕駛人或肇事人應先為下列處置：
      (1). 事故地點在車道或路肩者，應在適當距離處豎立車
      輛故障標誌或其他明顯警告設施，事故現場排除後應即撤
      除。(2).有受傷者，應迅予救護，並儘速通知消防機關。
      (3). 發生火災者，應迅予撲救，防止災情擴大，並儘速
      通知消防機關。(4).不得任意移動肇事車輛及現場痕跡證
      據。但無人傷亡且車輛尚能行駛，或有人受傷且當事人均
      同意移置車輛時，應先標繪車輛位置及現場痕跡證據後，
      將車輛移置不妨礙交通之處所。(5).通知警察機關。但無
      人受傷或死亡且當事人當場自行和解者，不在此限，道路
      交通事故處理辦法第3條規定甚明。上開立法意旨，乃係
      科以駕駛人或肇事人於發生道路交通事故時，須即採取救
      護或其他必要措施，並應向警察機關報告之義務，以防因
      就醫延誤致生無謂之傷亡，及避免肇事現場之相關跡證遭
      到破壞，而難於日後釐清肇事責任。是發生道路交通事故
      致有人受傷或死亡時，汽車駕駛人或肇事人即負有應即
      採取救護措施及依規定處置。通知警察機關處理。不
      得任意移動肇事汽車及現場痕跡證據之義務，如該道路交
      通事故汽車駕駛人有違背上述任一義務者，即可處3,000
      元以上9,000元以下罰鍰。又參照違反道路交通管理事件
      統一裁罰基準及處理細則所附「違反道路交通管理事件統
      一裁罰基準表」之規定，對於違反道路交通管理處罰條例
      第62條第3項任意移動肇事汽車及現場痕跡證據之違規事
      件，於期限內繳納或到案聽候裁決者，統一裁處罰鍰3000
      元。
（二）經查，本件異議人甲○○駕駛車牌USI-211號輕型機車於
      前述時地與案外人賴志豪駕駛車牌0388-TZ號自用小客車
      發生碰撞，經到場處理交通事故員警以異議人有「駕輕機
      肇事使人受傷，未依規定標繪車輛，而移動現場」之違規
      事實，依違反道路交通管理處罰條例第62條第3項規定予
      以舉發等情節，有臺中巿警察局中市警交字第GF0000000
      號舉發通知單、道路交通事故現場圖、道路交通事故調查
      報告表、警員劉慶信所出具之職務報告在卷可稽。異議人
      雖以前開情辭置辯，惟其於本件交通事故處理員警詢問時
      答稱：「（員警問：你車上共乘幾人？你車上及對方車上
      有無人員受傷？傷勢部位及傷勢如何？）無，對方無受傷
      ，我自己左手有擦傷。」、「（員警問：車輛停止後是否
      有移動？移動前有無標繪車輛位置？）我有牽到路旁，沒
      有標繪。」等語明確，有臺中市○○○道路交通事故談話
      紀錄表附卷可憑。既異議人駕駛車輛發生道路交通事故而
      致有人受傷，則依前揭道路交通管理處罰條例第62條第3
      項、道路交通事故處理辦法第3條及道路交通安全規則第2
      條第1項第1款等規定，原則上肇事雙方當事人即不得任意
      移動肇事汽車(包括機器腳踏車)及現場痕跡證據，例外於
      當事人均同意時，始可將肇事汽車標繪後，移置不妨礙交
      通之處所。然本件異議人於道路交通事故發生後，卻任意
      移動肇事汽車（即其騎乘之上開輕型機車）而未標繪，雖
      交通事故受傷者為異議人本人，惟異議人此舉已破壞肇事
      現場之相關跡證，而恐難於日後釐清肇事責任，甚影響異
      議人自己請求損害賠償之權利，此觀員警事後趕至現場處
      理，而在車禍雙方當事人均已移動車輛，且未標繪各相關
      位置，乃僅能根據其等之片面陳述制繪現場圖時，證人賴
      志豪即對此有所爭執，主張：「（員警問：對本案有無補
      充意見？）我覺得對方說現場圖的位置在我的前方很不合
      理，因為如果他在我的前方，我右側車身不可能有擦痕˙
      ˙˙」等語，有臺中市○○○道路交通事故談話紀錄表（
      證人賴志豪）在卷可稽，即可證明。是異議人上述行為確
      違反駕駛人或肇事人於發生道路交通事故致有人受傷（包
      含自己在內）時，不得任意移動肇事汽車及現場痕跡證據
      之義務，至為明確。另異議人為領有合格普通輕型機車駕
      駛執照之人，此有證號查詢機車駕駛人資料1份在卷足考
      ，其對於前開交通規則自應清楚瞭解並遵守，自不得因其
      考取駕照不久及甫從高中畢業進入職場之社會新鮮人等理
      由，而免除其違規責任。
五、綜上所述，異議人確為汽車駕駛人駕駛汽車肇事致人受傷，
    而有未依規定標繪，任意移動肇事汽車之違規事實，堪以認
    定，原處分機關依道路交通管理處罰條例第62條第3項對異
    議人裁處罰鍰3000元，並無違誤，本件異議為無理由，應予
    駁回。
六、據上論斷，應依道路交通管理處罰條例第87條第2項、道路
    交通案件處理辦法第19條裁定如主文。
中    華    民    國    99    年    9     月    8    日
                      交通法庭  法  官  林世民
以上正本證明與原本無異。
如不服本裁定，應於送達後5日內，向本院提出抗告狀。
                                書記官  紀俊源
中    華    民    國    99    年    9     月    8    日

司法院資訊處製作；財團法人民間司法改革基金會備份。
